臺灣臺中地方法院民事判決　九十三年度訴字第二○一二號
　　原　　　告　　乙○○
　　被　　　告　　大來科技有限公司
　　兼法定代理人　甲○○
右當事人間請求給付違約金事件，本院於民國九十三年十一月二十三日言詞辯論終結
，判決如左：
    主      文
被告大來科技有限公司應給付原告新臺幣壹佰參拾萬元。
原告其餘之訴駁回。
訴訟費用由被告大來科技有限公司負擔百分之六十六，餘由原告負擔。
    事實及理由
甲、程序方面
壹、按言詞辯論期日，當事人之一造不到場者，得依到場當事人之聲請，由其一造辯
    論而為判決，民事訴訟法第三百八十五條第一項前段定有明文。
貳、查被告均經合法通知，而未於言詞辯論期日到場，且核無民事訴訟法第三百八十
    六條各款所列情形，爰依原告之聲請，由其一造辯論而為判決。
乙、實體方面
壹、原告主張：一、被告大來科技有限公司（以下簡稱為大來公司）於民國（下同）
    九十一年十一月十七日，與原告簽訂不動產買賣契約書，雙方約定由原告將其所
    有坐落台中市○區○○段二七地號土地及其上建號為四三七六建物即門牌號碼為
    台中市○區○○○路三０三號十三樓之四房屋移轉登記與被告大來公司，被告大
    來公司則應於九十二年一月十七日前，代原告清償積欠彰化銀行之房屋貸款新臺
    幣（下同）二百九十九萬元，以為買賣價金。二、且因恐前開買賣時間拖延，雙
    方於九十一年十一月十七日另簽訂房屋租賃契約書，約定原告將前開房屋出租與
    被告大來公司，租期為九十一年十一月十八日起至九十三年十一月十七日止，租
    金每月一萬五千元，每期為一個月，應於每月十八日前繳納。三、詎被告大來公
    司均未依約清償前開房屋貸款，亦未支付任何租金。則自九十一年十二月一日起
    至九十三年七月三十一日止，被告大來公司共積欠原告租金三十萬元。又依前開
    不動產買賣契約第十條之約定，被告大來公司違反約定，每逾一日應按未給付價
    款千分之一計算之滯納金交付與原告；則自九十二年一月十七日起至九十三年七
    月三十一日止共五百六十日，被告大來公司應給付原告懲罰性違約金共一百六十
    七萬元。四、至被告甲○○係被告大來公司之負責人，其代表被告大來公司出面
    簽訂前開契約，故亦應負前開責任；然被告迭經催討，均不置理，為此，依前開
    買賣契約約定與租賃契約之法律關係，請求被告給付前開金額等語。並聲明：（
    一）被告應給付原告一百九十七萬元。（二）訴訟費用由被告負擔。
貳、被告則均未於言詞辯論期日到場，亦未提出書狀為聲明或陳述。
參、得心證之理由：
一、按民事訴訟法第二百八十條第三項規定，當事人對於他造主張之事實，已於相當
    時期受合法之通知，而於言詞辯論期日不到場，亦未提出準備書狀爭執者，準用
    第一項之規定，亦即視同自認原告主張之事實。則本件被告既於相當時期經合法
    通知，而未於言詞辯論期日到場，亦未提出書狀作何聲明或陳述以為爭執，依前
    開說明，自視同自認本件原告主張之前開事實；況原告並提出不動產買賣契約書
    、房屋租賃契約書、存證信函、有限公司變更登記表等為證，核屬相符，則原告
    之前開主張，自堪信為真實。
二、次按買賣契約與租賃契約均屬於債權債務契約，而債之關係為特定人間之權利義
    務關係；債權債務之主體，應以締結契約之當事人為準，故凡契約上所載明之債
    權人，不問其實際情形如何，對於債務人當然得行使契約上之權利，而且債權人
    只能向債務人請求給付，而不能向債務人以外之人請求給付（最高法院四十三年
    度台上字第九九號、十八年度上字第一九五三號判例及九十二年度台上字第一八
    三四號判決參照）。查締結系爭買賣契約與租賃契約之當事人，係原告與被告大
　　來公司，有前開不動產買賣契約書、房屋租賃契約書可證，則被告甲○○既非系
　　爭買賣契約與租賃契約之當事人，依前開說明，原告自不得本於系爭買賣契約與
　　租賃契約向債務人以外之人即被告甲○○請求給付前開金額，故原告本於前開買
　　賣契約與租賃契約之法律關係，請求被告甲○○為前開給付，自無理由。
三、另按承租人應依約定日期，支付租金，民法第四百三十九條第一項定有明文；查
    被告大來公司未依約定日期給付前開租金三十萬元與原告，則原告依前開租賃契
    約之法律關係，訴請被告大來公司給付三十萬元，為有理由，應予准許。再查被
　　告大來公司確有違反前開買賣契約約定之情事，則原告訴請被告大來公司給付違
　　約金，自屬有據；然民法第二百五十二條規定：「約定之違約金額過高者，法院
　　得減至相當之數額」，故約定之違約金苟有過高情事，法院即得依此規定核減至
　　相當之數額，並無應待至債權人請求給付後始得核減之限制，此項核減，法院得
　　以職權為之，亦得由債務人訴請法院核減（最高法院七十九年度台上字第一六一
　　二號判例參照）；經查原告因被告大來公司前開違約而遭銀行收取違約金約四十
　　萬元、利息損失亦約六十萬元，則斟酌被告大來公司全部未履行前開義務之違約
　　期間日數及原告前開受損情況與當今社會經濟狀況，因認原告請求被告大來公司
　　給付前開違約金以一百萬元為適當，超過部分之請求，即不應准許。
四、綜上所述，原告依系爭買賣契約約定與租賃契約之法律關係，請求被告大來公司
    給付租金三十萬元、違約金一百萬元合計共為一百三十萬元，為有理由，應予准
    許；其餘之請求，則無理由，應予駁回。
丙、據上論結：本件原告之訴，為一部有理由，一部無理由，爰依民事訴訟法第三百
    八十五條第一項前段、第七十九條、第八十五條第一項但書，判決如主文。
中　　　華　　　民　　　國　　　九十三　　　年　　十一　　月　　三十　　日
~B臺灣臺中地方法院民事第三庭
~B   法  官  陳卿和
一、右為正本係照原本作成。
二、如不服本判決，應於判決送達後二十日內，向本院提出上訴狀。（須按他造當事
    人之人數附繕本）。
三、提起上訴，應以上訴狀表明(一)對於第一審判決不服之程度，及應如何廢棄或變更
    之聲明，(二)上訴理由（民事訴訟法第四百四十一條第一項第三款、第四款），提
    出於第一審法院。
四、民事向第二審法院上訴，應依民事訴訟法第七十七條之十六、第七十七條之十三
    之規定，預納裁判費，本件上訴人提起上訴，自應依法繳納上訴裁判費，關於上
    訴裁判費計算式為新台幣十萬元以下部分為一千五百元、逾十萬元至一百萬元部
    分為每萬元一百六十五元、逾一百萬元至一千萬元部分為每萬元一百四十八點五
    元，逾一千萬元至一億元部分為每萬元一百三十二元（其畸零之數不滿萬元，以
    萬元計算）。
中　　　華　　　民　　　國　　　九十三　　　年　　十一　　月　　三十　　日
~B法院書記官　紀俊源
